臺灣橋頭地方法院民事判決　　　　　　　109年度保險字第9號
原　　　告　蔡建銘　
兼　法　定
代　理　人　黃翠雲　
原　　　告　蔡旻谷　
共　　　同
訴訟代理人　許乃丹律師
　　　　　　蔡宛庭律師
被　　　告　中國人壽保險股份有限公司

法定代理人　Saloon Tham（譚碩倫）

訴訟代理人　黃如流律師
複代理人　　黃宥維律師
上列當事人間損害賠償等事件，本院於民國110年11月5日言詞辯
論終結，判決如下：
    主      文
被告應給付原告各新臺幣肆拾陸萬柒仟伍佰元，及均自民國一○
九年八月一日起至清償日止按週年利率百分之五計算之利息。訴
訟費用由原告己○○、戊○○各負擔百分之二十七，原告丙○○
負擔百分之九，餘由被告負擔。
本判決原告勝訴部分，如以新臺幣肆拾陸萬柒仟伍佰元為被告預
供擔保後，得假執行。但被告如以新臺幣壹佰肆拾萬貳仟伍佰元
為原告預供擔保，得免為假執行。
原告其餘假執行之聲請駁回。
    事實及理由
壹、程序事項：
一、按訴狀送達後，原告不得將原訴變更或追加他訴，但經被告
    同意者，不在此限。被告於訴之變更或追加無異議，而為本
    案之言詞辯論者，視為同意變更或追加，民事訴訟法第255
    條第1 項第1 款、第2 項定有明文。本件原告原起訴聲明：
    ㈠被告應給付原告丙○○、己○○及戊○○3,032,410 元，
    及自起訴狀繕本送達翌日起至清償日止，按週年利率5 ％計
    算之利息；㈡被告應給付原告丙○○807,007 元，及自起訴
    狀繕本送達翌日起至清償日止，按週年利率5 ％計算之利息
    ；㈢被告應給付原告己○○328,605 元，及自起訴狀繕本送
    達翌日起至清償日止，按週年利率5 ％計算之利息；㈣被告
    應給付原告戊○○328,605 元，及自起訴狀繕本送達翌日起
    至清償日止，按週年利率5 ％計算之利息；㈤願供擔保，請
    准宣告假執行。嗣於訴訟進行中分別於民國109 年11月18日
    、110 年7 月14日、110 年8 月24日變更聲明，最後之聲明
    為：㈠被告應給付原告己○○及戊○○2,968,330 元，及自
    起訴狀繕本送達翌日起至清償日止，按週年利率5 ％計算之
    利息；㈡被告應給付原告丙○○807,007 元，及自起訴狀繕
    本送達翌日起至清償日止，按週年利率5 ％計算之利息；㈢
    被告應給付原告己○○14,850元，及自起訴狀繕本送達翌日
    起至清償日止，按週年利率5 ％計算之利息；㈣被告應給付
    原告戊○○14,850元，及自起訴狀繕本送達翌日起至清償日
    止，按週年利率5 ％計算之利息；㈤願供擔保，請准宣告假
    執行。惟就該等訴之變更，被告或同意變更（見本院卷一第
    63頁、第430 頁），或無異議而為本案之言詞辯論，揆諸首
    揭規定，應視為同意變更，原告所為訴之變更，即屬合法，
    合先敘明。
二、次按當事人之法定代理人代理權消滅者，訴訟程序在有取得
    訴訟能力之本人承受其訴訟以前當然停止。承受訴訟人，於
    得為承受時，應即為承受之聲明，他造當事人，亦得聲明承
    受訴訟，民事訴訟法第170 條、175 條分別定有明文。本件
    被告之法定代理人，於訴訟繫屬中由郭瑜玲變更黃淑芬，再
    由黃淑芬變更為甲○○ ○○ （譚碩倫），有公開資訊觀測
    站查詢資料在卷可參（見本院卷一第193 頁、第423 頁），
    並經黃淑芬及甲○○ ○○ （譚碩倫）分別於110 年1 月21
    日及110 年7 月29日具狀聲明承受訴訟（見本院卷一第191
    頁、第421 頁），經核並無不合，應予准許。
貳、實體事項：
一、原告主張：
  ㈠訴外人乙○○係於被告中國人壽保險股份有限公司（下稱中
    國人壽）擔任保險業務員、職稱為襄理；訴外人丁○○為乙○○之女兒，於事發時亦於中國人壽擔任保險業務員。原告
    丙○○及其已故配偶蔡鴻章（於107 年6 月2 日死亡）與乙○○相識多年，有感於乙○○服務親切，對其極為信任，並
    為家庭理財規劃所需，自102 年至104 年間經由乙○○推薦
    ，分別以蔡鴻章及原告黃素雲之胞妹黃瀞儀為要保人及被保
    險人，並以原告丙○○、配偶蔡鴻章、原告己○○、戊○○
    為受益人，投保下列被告中國人壽公司發行之「外幣終身壽
    險」三件（下合稱系爭三保單）：
  ⒈保單號碼00000000、保單名稱「中國人壽增美一生外幣利率
    變動型終身壽險（美元）」（下稱Ａ保單），要保人及被保
    險人均為黃瀞儀，受益人為蔡鴻章及原告丙○○，保險期間
    自102 年10月23日起至108 年10月23日止，實際出資人為蔡
    鴻章，原本約定為年繳（嗣經乙○○擅自變更為月繳），應
    繳保險費總額為美金100,650 元（因美金換算新臺幣匯率浮
    動，保費以1 ：30折合新臺幣約300 餘萬元）。因乙○○向
    蔡鴻章訛稱，若投保後將保險費一次給付予中國人壽，保險
    投資顧問公司會針對繳費期限尚未屆至之款項，額外於每年
    1 、4 、7 、10月發給「季配利息」云云，致蔡鴻章誤信為
    真，基於對乙○○之信賴，即於簽約後分次將新臺幣（下未
    註記幣別者均同）3,066,500 元保費直接現金交付予乙○○
    ，並約定由其代為將上開保費匯入中國人壽帳戶中，惟乙○○實際竟僅代繳其中1,256,010 元，其餘款項1,810,490 元
    均侵吞入己。
  ⒉保單號碼00000000、保單名稱保單名稱「中國人壽增美一生
    外幣利率變動型終身壽險（美元）」（下稱Ｂ保單），要保
    人及被保險人均為蔡鴻章，受益人為原告己○○、戊○○（
    即原告丙○○及訴外人蔡鴻章之子），保險期間自103 年9
    月14日至109 年9 月14日止，實際出資人亦為蔡鴻章，約定
    為月繳，應繳保險費總額為美金50,760元（因美金換算新臺
    幣匯率浮動，保費以1 ：30折合新臺幣約150 餘萬元）。蔡
    鴻章於103 年9 月30日以玉山銀行林園分行個人帳戶，以轉
    帳方式先繳付首期2 個月保費共計美金1,410 元予被告中國
    人壽公司外，103 年11月14日再自行繳納美金712 元入帳。
    自103 年12月15日至104 年8 月17日期間又以銀行扣款方式
    另繳付保費美金6,345 元（每月美金705 元，共9 次），合
    計給付被告中國人壽公司美金8,467 元，折合新臺幣約254,
    010 元。嗣因乙○○故技重施，再次向蔡鴻章訛稱若將剩餘
    未繳之保險費一次繳給中國人壽，保險投資顧問公司同樣亦
    會針對尚未轉成月繳保費部分於每年1 、4 、7 、10月發給
    「季配利息」云云，故蔡鴻章因此於104 年底再次交付現金
    1,286,000 元予乙○○代繳保費，乙○○雖允諾代繳，惟實
    際僅代繳美金2,136 元，折合成新臺幣約64,080元，其餘約
    1,157,840 元均侵吞入己。
  ⒊保單號碼00000000、保單名稱「中國人壽澳翔人生外幣終身
    壽險（澳幣）」（下稱Ｃ保單），要保人及被保險人均為黃
    瀞儀，受益人為蔡鴻章及原告丙○○，保險期間自104 年8
    月31日至110 年8 月31日止，實際出資人為原告丙○○，應
    繳保險費總額為澳幣43,992元，以匯率1 ：23折算新臺幣約
    1,000,000 元。原告丙○○同樣基於信賴，誤信乙○○所言
    一次繳清可以獲得保險投資顧問公司額外發給「季配利息」
    云云，故於104 年8 月31日保單生效當日，原告丙○○即至
    玉山銀行自胞兄黃文信帳戶提領900,000 元，再加上原有現
    金100,000 元，共湊齊現金1,000,000 元交付予乙○○作為
    代繳保費之用，乙○○同樣允諾會將上開保費代為繳交予中
    國人壽，惟實際僅代繳其中之澳幣8,391 元（折合新臺幣19
    2,993 元），其餘807,007 元款項亦均侵吞入己。
  ㈡乙○○恐上開謊言過早遭揭穿，為取信原告丙○○夫妻，分
    別自103 年10月31日起至106 年1 月17日止，由乙○○之女
    即丁○○，以其等個人帳戶將前述訛稱得享有之「每年1 、
    4 、7 、10月之季配利息」，陸續匯入原告丙○○及其配偶
    蔡鴻章之帳戶中，藉以取信原告夫妻，原告亦因此誤信確有
    季配利息之優惠，且誤認中國人壽亦確已收到其交付予乙○○之前揭保險費全額。嗣原告丙○○之配偶蔡鴻章不幸於10
    7 年6 月2 日因肺癌死亡，原告等遺屬欲請乙○○代為申請
    系爭B 保單身故理賠，詎乙○○卻未積極協助辦理，一直以
    各種理由塘塞，原告等察覺有異，遂於107 年6 月21日自行
    聯繫中國人壽客服，詢問後竟發現，Ａ、Ｂ、Ｃ保單不但均
    出現保費墊繳情形，且保險公司根本無任何「季配利息」制
    度；更有甚者，乙○○根本未將蔡鴻章除戶資料、理賠申請
    相關文件交付予中國人壽，原告遂於107 年6 月30日假藉討
    論系爭Ａ、Ｂ、Ｃ保單於蔡鴻章過世後之後續處理方式為由
    ，請乙○○至家中，由原告丙○○、己○○及丙○○之姪女
    劉雅楓在場參與討論，由當日談話內容，原告3 人始知數年
    來均受乙○○所蒙騙之事實。
  ㈢乙○○基於詐欺之故意，利用相識多年之原告丙○○及訴外
    人蔡鴻章夫妻對其之信任，訛稱一次繳清保費即享有季配利
    息優惠等不實訊息，致原告丙○○夫妻信以為真，始將Ａ、
    Ｂ、Ｃ保單近乎全額之保費共計5,352,500 元交付予乙○○
    ，委由其代為向被告中國人壽公司辦理一次繳清，實則乙○○僅將其中1,577,163 元匯入被告中國人壽公司帳戶，其餘
    3,775,337 元保費均未依約繳交予被告中國人壽，而遭乙○○吞入己，使保費出資人即原告丙○○、訴外人蔡鴻章蒙受
    鉅額損失，又受詐欺之蔡鴻章業於107 年6 月2 日死亡，其
    直系血親卑親屬即原告己○○、戊○○3 人為合法繼承人，
    依民法第1138條第1 款、第1144條第1 款規定，自得繼承蔡
    鴻章對乙○○侵權行為之損害賠償債權，故原告己○○及戊○○自得請求乙○○賠償蔡鴻章遭詐欺之保險費2,968,330
    元，原告丙○○則得請求其遭詐欺之保險費807,007 元。另
    乙○○未依約定將所收受之款項按期繳納Ａ、Ｂ、Ｃ保單之
    保費，而使Ａ、Ｂ、Ｃ保單均出現保費墊繳情形致幾乎失其
    效力，更使原告己○○、戊○○於被保險人蔡鴻章死亡後，
    本得以受益人身分申請系爭Ｂ保單保險理賠美金44,913元，
    卻須扣除「未歸還之墊繳保費及利息」共美金21,907元，僅
    獲得實際理賠額美金23,006元，乙○○自應賠償原告己○○
    、戊○○因其侵權行為而無法領取之Ｂ保單理賠金差額（所
    失利益）美金990 元，折合新臺幣29,700元，應各得請求賠
    償14,850元。
  ㈣乙○○既偕同丁○○一起簽訂Ａ保單，丁○○及訴外人即被
    告所屬保險業務員楊宗晟，均曾匯款繳納保費，或匯款「季
    配利息」至蔡鴻章及原告丙○○帳戶中，而同為原告夫妻受
    騙之原因，顯見丁○○及楊宗晟亦係乙○○侵權行為之共同
    行為人，應依民法第185 條規定，負連帶賠償責任。又乙○○、丁○○及楊宗晟均同為中國人壽之受僱人，係經中國人
    壽授權從事保險招攬行為之人，其等於執行保險業務員之職
    務時對原告等人施詐，並違規代客戶繳納保費，亦因此使原
    告等誤信其保險專業知識而允諾預繳保費，中國人壽身為其
    等之僱用人，竟未善盡選任、監督其所屬業務員職務執行之
    責，自應依民法第188 條第1 項、保險業務員管理規則第15
    條第1 項規定，與乙○○、丁○○及楊宗晟負連帶賠償責任
    ，且亦應依民法第184 條規定負單獨之侵權行為責任。爰依
    民法第184 條、第188 條第1 項、保險業務員管理規則第15
    條第1 項規定提起本訴，並聲明：⒈被告應給付原告己○○
    及戊○○2,968,330 元，及自起訴狀繕本送達翌日起至清償
    日止，按週年利率5 ％計算之利息；⒉被告應給付原告丙○○807,007 元，及自起訴狀繕本送達翌日起至清償日止，按
    週年利率5 ％計算之利息；⒊被告應給付原告己○○14,850
    元，及自起訴狀繕本送達翌日起至清償日止，按週年利率5
    ％計算之利息；⒋被告應給付原告戊○○14,850元，及自起
    訴狀繕本送達翌日起至清償日止，按週年利率5 ％計算之利
    息；⒌願供擔保，請准宣告假執行。
二、被告則以：
  ㈠依中國人壽103 年10月21日契約內容變更申請書之記載，保
    費繳費方式變更之申請，申請書上要保人及被保險人欄位均
    有黃瀞儀本人之簽名，因此，上述繳費方式之變更，應非原
    告所稱係乙○○擅自更改，而係經由蔡鴻章與黃瀞儀之事前
    同意並提出申請，方始變更。Ａ保單保費之繳納方式應依保
    單之約定，若有變更，應提出變更申請，填寫契約內容變更
    申請書，經中國人壽批准同意後，始得變更，此為原告所明
    知，Ａ保單保費之繳納方式，既經原告申請自年繳改為月繳
    ，則在原告再將保費繳納方式自月繳改為躉繳之前，原告自
    應知悉保費之繳納方式即為月繳，依此，原告稱因相信乙○○之說詞，在簽約後將全部保費3,066,500 元分次以現金交
    付予乙○○，並一次給付即躉繳予中國人壽云云，即顯與保
    單約定之保費繳納方式不符，難以採信。又Ａ保單首年應繳
    保費美金16,775元、隔年改月繳美金1,476 元，且105 年2
    月23日前原告均有如期給付，而自105 年3 月23日至107 年
    9 月23日間，原告未繳保費，中國人壽共墊繳31期。嗣原告
    己○○於107 年9 月25日匯款美金11,503元，黃瀞儀又於10
    9 年6 月3 日匯款美金58,360元，至此Ａ保單之墊繳本息，
    原告全數清償。據此，可知於107 年9 月25日以後，原告己○○及黃瀞儀均尚有陸續匯款予中國人壽，歸還墊繳之保費
    本息，顯見其等均明知Ａ保單之保費尚未繳清，此與原告主
    張，於簽約後已分次將全部保費3,066,500 元直接以現金交
    付予乙○○云云，亦顯相扞格。且Ａ保單係以美金作為保費
    給付方式，原告卻稱交付新臺幣，亦有可疑。再者，300 多
    萬金額非少，原告未以比較安全且可保留交付證據之匯款方
    式匯付，反以風險較高之現金交付，且未要求出具收據，亦
    有違常理。且Ａ保單自105 年3 月23日起即未按時繳納保費
    ，中國人壽當時即為催繳，原告知之，卻未向中國人壽查詢
    ，亦未對乙○○採取行動，尤悖常情。此外，原告亦未提出
    其他有將3,066,500 元保費直接現金交付予乙○○之證據，
    以實其說。是以，原告主張因乙○○行使詐術，致其於簽約
    後分次將3,066,500 元保費直接現金交付予伊，惟伊實際竟
    僅代繳其中1,256,010 元，其餘款項1,810,490 元均侵吞入
    己云云，即顯難採信。
  ㈡就Ｂ保單部分，原告於美金8,467 元以外，在104 年10月23
    日、104 年12月11日及105 年1 月13日曾陸續繳納保費3 筆
    各美金712 元（合計美金2,136 元），至此原告應係給付保
    費美金10,603元。其後，原告復歸還中國人壽墊繳3 期保費
    共美金2,136 元，故原告總計繳納保費美金12,739元。Ｂ保
    單係月繳型，而非躉繳型，首期繳納美金1,410 元、續期月
    繳保費美金712 元，依此，在原告自己將保費繳納方式變更
    為躉繳型之前，原告應知悉繳納保費之方式即為月繳，因此
    ，原告稱其因相信乙○○之說詞，於104 年底前即將尚未繳
    納之保費，以現金全部一次交付乙○○，即以躉繳之方式支
    付云云，顯與保單約定不符，同難獲採信。再觀諸Ｂ保單自
    105 年2 月15日起原告即未繳納保費，至107 年6 月2 日被
    保險人身故為止，中國人壽共墊繳20期保費，原告有歸還其
    中3 期，且原告稱其係以新臺幣現金交付乙○○，以躉繳全
    部保費，未以匯款方式交付，交款後亦未拿取收據，經中國
    人壽催繳保費後，原告亦未向中國人壽查詢詳情，且原告迄
    無法提出交付上述款項予乙○○之證據，原告稱其係因受吳
    素真詐騙，致於104 年底前交付1,286,000 元予乙○○代為
    躉繳保費，遭乙○○侵吞其中1,221,920 元云云，應亦無足
    採。
  ㈢就Ｃ保單部分，該保單係月繳型，而非躉繳型，首期繳納美
    金16,775元、續期月繳保費美金1,476 元，依此，在原告自
    己將保費繳納方式變更為躉繳型之前，原告應知悉繳納保費
    之方式即為月繳，職是，原告稱其因相信乙○○之說詞，一
    次現金躉繳全部保費云云，亦與保單約定不符，同難採信。
    再參諸Ｃ保單要保人黃瀞儀、原告戊○○與原告丙○○之姪
    女劉雅楓，於107 年9 月13日以後，亦曾陸續匯款予中國人
    壽，以歸還中國人壽墊付之保費，且原告稱係以與保單約定
    不符之幣別即新臺幣方式交付乙○○，以躉繳全部保費，未
    以匯款方式交付，交款後亦未拿取收據，經中國人壽催繳保
    費，原告亦未向中國人壽查詢詳情，揆諸上情，均與常情有
    異，原告稱因受乙○○所詐，致於104 年8 月31日交付1,00
    0,000 元現金，由乙○○代為躉繳Ｃ保單保費，而遭乙○○
    侵占其中807,007 元云云，亦無可採。
  ㈣至原告與乙○○有無於107 年6 月30日共同討論及其等談話
    之內容如何，因中國人壽並未參與，故其詳情如何，應由乙○○自行說明。原告無法證明乙○○及丁○○有詐欺侵權之
    情事，因此原告等人依民法第1138條第1 款、第114 條第1
    款、第188 條第1 項、保險業務員管理規則第15條第1 項規
    定，請求中國人壽應給付如訴之聲明之金額，應無理由。退
    步言，縱認乙○○有原告主張之詐欺侵權情事，惟依原告主
    張暨其提出與乙○○之對話錄音，乙○○應係向蔡鴻章稱，
    若投保後一次繳交保費予伊，保險投資顧問公司將於每年1
    、4 、7 、10月發給季配利息，倘若如此，原告係為貪圖賺
    取保險投資顧問公司之高額利息之利益，方同意乙○○之提
    議，並交付金錢，而乙○○所稱之保險投資顧問公司配息業
    務，與被告中國人壽公司經營之保險業務無關，兩者迥不同
    侔，且被告亦不得經營人身保險以外業務，是乙○○縱有上
    述以保險投資顧問公司配息之事對原告詐欺之犯罪行為，不
    法侵害原告之權利，亦非執行中國人壽保險業務之職務，原
    告請求中國人壽依民法第188 條規定負僱用人之連帶賠償責
    任，亦屬無據。至楊宗晟部分僅係代要保人交付保費，無法
    證明與乙○○有何共同詐欺情事，原告之主張亦無依據。原
    告雖另主張被告應負民法第184 條第1 項之獨立侵權行為責
    任云云，然本件並非法人之公害、職災或醫療等特殊事故，
    且倘認乙○○確有詐騙之事實，加害人及歸責事由亦屬明確
    ，亦無適用法人獨立侵權行為責任之必要，原告該部分主張
    ，亦無理由。
  ㈤再退萬步言，倘認原告依民法第188 條規定，請求中國人壽
    應負僱用人之連帶賠償責任，然原告明知Ａ、Ｂ、Ｃ保單之
    保費繳納方式均非躉繳，且知悉Ａ、Ｂ、Ｃ保單之保費繳納
    方式若欲變更，應填寫契約內容變更申請書向被告中國人壽
    公司提出申請，經中國人壽批准同意後，方能變更，但其竟
    未填寫契約內容變更申請書，申請變更保費繳納之方式為躉
    繳，即將系爭保費一次現金交付予乙○○為躉繳，顯有重大
    疏失，而且Ａ、Ｂ、Ｃ保單於保險期間均曾有未繳保費而經
    中國人壽通知催繳之情形，原告接獲中國人壽催繳保費通知
    ，竟未察覺有異，亦未向中國人壽詢問查明詳情，亦難謂無
    可咎責。尤其，乙○○苟有向原告稱一次躉繳保費，保險投
    資顧問公司可以每季配息之情，則配息之保險投資顧問公司
    並非保險契約之保險人即中國人壽，兩者為不同公司，而保
    單上並無配息之約定，且原告又未另與保險投資顧問公司簽
    訂配息契約，原告如何一方面向中國人壽躉繳保費，又另一
    方面向保險投資顧問公司請求配息？此僅須稍具一般社會常
    識之理性人，均能輕易查知其中有詭，至少亦得因此向中國
    人壽查詢，但原告均未為之，更難謂無過失，倘若原告於上
    述任何情形之一，稍加注意，則本件損害應即得防止而不至
    於發生，因此，原告對本件損害之發生或擴大應負幾近全部
    責任，中國人壽之賠償責任應予免除，方屬合理。
  ㈥又原告與乙○○及丁○○與訴訟外另行達成和解，約定由乙○○及丁○○給付原告3 人各625,000 元，原告並同意其餘
    民事請求權均拋棄，足見原告對乙○○及丁○○之損害賠償
    請求權業已成立和解而消滅，自亦無從依民法第188 條規定
    請求被告負連帶損害賠償責任。縱認原告對被告之權利未因
    與乙○○和解而消滅，然依民法第188 條第3 項規定，被告
    對乙○○等人有求償權，故與乙○○就其連帶債務並無應分
    擔部分，就原告免除乙○○及丁○○債務部分，被告應同免
    其責任，其餘部分乙○○如已實際給付原告者，原告亦無從
    再向被告請求。況Ａ、Ｂ、Ｃ保單分別自105 年3 月23日、
    104 年12月14日、105 年10月31日起即未按時繳納保費，被
    告均已對原告催繳並代為墊繳，原告於斯時即應知悉乙○○
    未將收取之保費繳交之事實，竟遲至109 年6 月1 日始提起
    本件訴訟，應罹於侵權行為之請求權時效等語置辯，並聲明
    ：⒈原告之訴駁回。⒉如受不利判決，願供擔保請准宣告免
    為假執行。
三、本件經法官會同兩造整理爭點，結果如下：
  ㈠不爭執事項（本院採為判決之基礎）：
  ⒈訴外人乙○○為被告之保險業務員，職稱為襄理，訴外人丁○○為乙○○之女兒，於102 至104 年間亦為被告之保險業
    務員，訴外人楊宗晟為被告之保險業務員，職稱為業務主任
    。原告丙○○及其已故配偶蔡鴻章自102 年至104 年間，分
    別以蔡鴻章及及丙○○胞妹黃瀞儀為要保人及被保險人，並
    分別以蔡鴻章及原告3 人為受益人，向被告投保如下之「外
    幣終身壽險」共3 件：
  ⑴要保人黃瀞儀以自身為被保險人，與被告公司訂立Ａ保單，
    受益人為蔡鴻章及丙○○，保險期間自102 年10月23日起至
    108 年10月23日止，應繳保險費總額為美金100,650 元，繳
    費方式原約定為年繳，嗣於103 年10月21日改為月繳。
  ⑵要保人蔡鴻章以自身為被保險人，與被告公司訂立Ｂ保單，
    受益人為原告己○○及戊○○，保險期間自103 年9 月14日
    起至109 年9 月14日止，應繳保險費總額為美金51,264元，
    繳費方式為月繳。蔡鴻章於103 年9 月30日以玉山銀行林園
    分行個人帳戶，以轉帳方式先繳付首期2 個月保費共計美金
    1,410 元予被告，103 年12月10由楊宗晟至兆豐銀行匯款美
    金712 元予被告，自103 年12月15日至104 年8 月17日期間
    又自蔡鴻章上開玉山銀行帳戶以扣款方式另繳付保費美金6,
    345 元（每月美金705 元，共9 次）。嗣蔡鴻章過世後，原
    告己○○及戊○○就Ｂ保單申請理賠，經扣除墊繳保費美金
    20,917元及利息美金990 元後，被告實際理賠美金23,006元
    。
  ⑶要保人黃瀞儀以自身為被保險人，與被告公司訂立Ｃ保單，
    受益人為蔡鴻章及丙○○，保險期間自104 年8 月31日起至
    110 年8 月31日止，應繳保險費總額為澳幣43,992元，繳費
    方式為月繳。
  ⒉乙○○曾於104 至105 年間，替原告及蔡鴻章匯款系爭三保
    單共計美金17,556元、澳幣8,391 元至被告公司；丁○○曾
    於102 至104 年間，替原告及蔡鴻章匯款Ａ保單保費共美金
    18,251元至被告公司；楊宗晟曾於103 至104 年間，替原告
    及蔡鴻章匯款Ａ保單及Ｂ保單之保費共美金11,044元至被告
    公司（詳細時間及金額如110 年7 月14日民事減縮訴之聲明
    暨準備㈢狀第5 至7 頁表格）。
  ⒊乙○○自103 年10月起至106 年1 月止，共給付匯付54,791
    元予蔡鴻章，匯付13,850元予丙○○。
  ⒋原告與乙○○、丁○○於本院成立調解（109 年度調司偵移
    調字第24號），乙○○與丁○○同意連帶給付原告3 人各新
    臺幣625,000 元，原告等則同意對乙○○、丁○○2 人其餘
    請求均拋棄，調解內容即如審保險卷第293 至295 頁調解筆
    錄所示。惟其後自109 年8 月至110 年10月10日間，乙○○
    及丁○○僅實際給付原告3人共472,500 元。
  ㈡爭執事項：
  ⒈原告主張被告應就Ａ、Ｂ保單賠償原告己○○、戊○○2,96
    8,330 元、就Ｃ保單賠償原告丙○○807,007 元，另就Ｂ保
    單應賠償己○○、戊○○各14,850元有無理由？
  ⑴乙○○、丁○○、楊宗晟（下稱乙○○等人）是否侵害原告
    之權利？
  ①乙○○等人是否向蔡鴻章及原告丙○○訛稱保單會配息，致
    蔡鴻章及原告丙○○因而一次交付系爭三保單之保費，並遭
    乙○○等人侵吞入己？如有，遭侵吞之金額為何？
  ②乙○○等人經授權代收保險費，是否構成民法第184 條第2
    項？
  ⑵被告是否應負獨立之民法第184條第1項前段侵權行為責任？
  ⑶被告是否應就乙○○等人連帶負民法第188 條第1 項之僱用
    人責任？
  ⑷原告得請求之數額為何？
  ⒉原告就本件是否應負擔與有過失責任？
  ⒊本件原告得請求之數額是否受與乙○○及丁○○前述調解之
    影響？
  ⒋原告之損害賠償請求權是否已罹於請求權時效？
四、得心證之理由：
  ㈠乙○○確曾向蔡鴻章及原告丙○○訛稱保單會配息，致蔡鴻
    章及原告丙○○因而一次交付系爭三保單之保費，並遭乙○○侵吞入己，惟其遭詐欺之金額為5,000,000 元，且應扣除
    乙○○實際代為繳納之保費：
  ⒈原告主張乙○○曾向蔡鴻章及原告丙○○訛稱保單會填息，
    致其等因而一次交付系爭三保單之保費部分，雖為被告所否
    認，惟原告業已提出與乙○○間之對話錄音譯文為證（見審
    保險卷第173 至215 頁），該對話錄音譯文確為原告與乙○○間之對話，亦為被告所不爭執，而依該等對話內容，原告
    曾多次提及蔡鴻章及丙○○已把全部的保費交給被告，雙方
    並有討論針對交付之保費得獲取年配息或季配息5 ％之問題
    ，而乙○○亦均表示認同之情形（見審保險卷第179 至181
    頁、第206 至207 頁），並一再提及繳納之保費數額與配息
    有關，堪認乙○○確有以一次繳納保費會配息為由，向蔡鴻
    章及丙○○一次收取尚未繳納保費之情事。又Ａ保單及Ｃ保
    單之要保人雖均為訴外人黃瀞儀，然依上開對話紀錄可知，
    實際交付保險費予乙○○之人，確實分別為蔡鴻章及丙○○
    ，故如有遭詐欺保費之情事，其受害人亦應為蔡鴻章及丙○○，亦堪認定。
  ⒉而Ａ保單應繳納之保費為美金100,650 元，Ｂ保單則為美金
    51,264元，Ｃ保單為澳幣43,992元，且Ａ保單蔡鴻章尚未自
    行繳納保費，Ｂ保單則經蔡鴻章於103 年9 月30日以玉山銀
    行林園分行個人帳戶，以轉帳方式先繳付首期2 個月保費共
    計美金1,410 元予被告，另自103 年12月15日至104 年8 月
    17日期間又自蔡鴻章上開玉山銀行帳戶以扣款方式另繳付保
     費美金6,345 元（每月美元705 元，共9 次），Ｃ保單則未
    由丙○○自行繳納保費等節，為兩造所不爭執，堪認系爭三
    保單尚未繳納之保費應為Ａ保單美金100,650 元、Ｂ保單美
    金43,509元，Ｃ保單澳幣43,992元。惟蔡鴻章及丙○○雖有
    將尚未繳納之保費一次交付乙○○之情形，然應係一次提前
    繳納全額，其實際交付之數額則必然涉及當時之匯率及乙○○要求繳納之金額而有不同，原告逕以美金匯率1 美金比30
    新臺幣，澳幣匯率1 澳幣比23新臺幣計算，必然有誤差之情
    況，自難逕以該數額認定蔡鴻章及丙○○交付乙○○之金額
    。原告雖另提出乙○○就Ａ保單部分保費簽收之單據為證（
    見本院卷一第213 頁、第223 頁），惟該等金額亦僅屬部分
    之金額，與實際交付之全部數額仍有差距，原告另提出之手
    寫單據部分（見本院卷一第225 至229 頁），並無記載之人
    之署名，被告亦爭執其形式上真正，已難逕認確屬蔡鴻章之
    記載，且縱確實為蔡鴻章之記載，其金額之數額亦僅記載1,
    000,000 元、1,000,000 元、1,500,000 元，各金額之意義
    及是否重複不明，亦與前開經乙○○簽收之數額有零頭不同
    ，更未經乙○○簽收，自難佐證蔡鴻章實際交付之數額為何
    ；而Ｂ保單及Ｃ保單部分，雖有原告提出前開手寫單據為證
    ，但亦有前述Ａ保單相同之問題，自亦難以佐證蔡鴻章及丙○○實際交付之數額為何。但依前述與乙○○間之對話記錄
    ，乙○○已自承就Ａ保單部分已收取3,000,000 元、Ｂ保單
    及Ｃ保單部分則已收取各1,000,000 元，合計已收取5,000,
    000 元（見審保險卷第178 至179 頁），仍堪認蔡鴻章及丙○○已至少交付上開數額，惟就超過該數額部分，仍無從證
    明，尚難為有利原告之認定。
  ⒊又乙○○曾於104 至105 年間，替原告及蔡鴻章匯款系爭三
    保單共計美金17,556元、澳幣8,391 元至被告公司；丁○○
    曾於102 至104 年間，替原告及蔡鴻章匯款Ａ保單保費共美
    金18,251元至被告公司；楊宗晟曾於103 至104 年間，替原
    告及蔡鴻章匯款Ａ保單及Ｂ保單之保費共美金11,044元至被
    告公司（詳細時間及金額如110 年7 月14日民事減縮訴之聲
    明暨準備㈢狀第5 至7 頁表格），為兩造所不爭執。上開款
    項雖分別為乙○○、丁○○及楊宗晟所匯入，然丁○○及楊
    宗晟既未向蔡鴻章及丙○○收取保費，當無主動替其等繳付
    保險費之可能，堪信該等保險費應係代乙○○所匯入。是乙○○既係以一次代為收取保費而向蔡鴻章及丙○○取得款項
    ，而前開保費已為乙○○所代為繳納，自難認屬乙○○詐得
    之款項，應予扣除。
  ⒋被告雖辯稱原告交付款項時未採取匯款方式，亦未拿取收據
    有違常情，且原告事後仍有就Ｂ、Ｃ保單歸還墊繳保費，足
    見並無一次交付保險費予乙○○云云。惟查，蔡鴻章及丙○○既係因信任乙○○之要求而交付保費，縱配合乙○○之要
    求而以現金一次交付款項且未拿取收據，亦難謂明顯與常情
    有違，且保險費本得以現金方式給付，更難僅以蔡鴻章及丙○○以現金方式給付款項及未拿取收據，即率認其等之舉動
    有何異常之處。至原告事後雖有就Ｂ、Ｃ保單部分歸還部分
    墊繳保費，亦無非係因已查知乙○○並未實際代為繳納全部
    保費，致該等保單均已有墊繳之情形，為避免影響保單效力
    ，方會自行繳納被告墊繳之保費，無非僅為查知遭詐欺後之
    補救措施，更難以此推論蔡鴻章及丙○○並未交付保費予乙○○，被告此部分抗辯，並無理由。
  ㈡被告應就乙○○之行為負僱用人連帶損害賠償責任：
  ⒈按受僱人因執行職務，不法侵害他人之權利者，由僱用人與
    行為人連帶負損害賠償責任，民法第188 條第1 項前段定有
    明文。而該條規定之立法旨趣，乃因日常生活中，僱用人恆
    運用受僱人為其執行職務而擴張其活動範圍及事業版圖，以
    獲取利益、增加營收；基於損益兼歸之原則，自應加重其責
    任，使其連帶承擔受僱人不法行為所造成之損害，俾符事理
    之平。且僱用人在經濟上恆比受僱人具有較充足之資力，令
    僱用人與受僱人連帶負損害賠償責任，亦可使被害人獲得較
    多賠償之機會，以免求償無著，有失公平。因此，該條項所
    謂受僱人執行職務，不僅包括受僱人執行其所受命令，或委
    託之職務自體，或執行該職務所必要之行為，即受僱人濫用
    職務或利用職務上之機會，在外形客觀上足認與執行職務有
    關者，就令其為自己利益所為亦應包含在內（最高法院18年
    上字第875 號、42年台上字第1224號判例參照）。苟受僱人
    係利用僱用人職務上給予之機會所為之不法行為，依社會一
    般觀念，該不法行為乃僱用人事先所得預見，並可經由其內
    部監控制度加以防範；且被害人係正當信賴受僱人之行為為
    職務範圍內之行為，而與之交易，僱用人並因之獲有利益，
    而在外形客觀上足認與執行職務有所關聯者，即可涵攝在上
    開規定之構成要件中（最高法院103 年度台上字第1114號民
    事判決意旨參照）。
  ⒉乙○○為被告之保險業務員，職稱為襄理，為兩造所不爭執
    ，且乙○○確有招攬蔡鴻章及丙○○投保系爭三保單已如前
    述，足見蔡鴻章及丙○○於本件案發前即為被告之保戶，而
    乙○○利用其為被告保險業務員之身分，謊稱得以一次繳納
    保險費之方式參與保險顧問公司之配息方案，自屬利用其職
    務上機會所為詐欺行為，且其詐欺之內容亦與保戶繳納之保
    費有關，亦足認其客觀上確有其執行職務之內容相關。參以
    保險公司販售之保險商品尚包含投資型保單、利變型保單，
    種類繁多，一般民眾實難全盤知悉保險公司究竟推出何種商
    品及種類。而民眾向保險公司投保及購買相關金融商品，除
    希望獲取保障外，多有以保險投資、理財之目的為之，佐以
    各類保險之保單文義艱澀，及混合保險之金融商品，設計複
    雜，保單是否具投資性質及其內之具體內容，非不諳金融交
    易之人可得明瞭，乙○○以其為保險公司專業人員之身分，
    偽向蔡鴻章及丙○○遊說各項不存在之投資方案，客觀上自
    足以使該等民眾產生誤信，其詐欺行為，自已符民法第188
    條規範構成要件。被告雖辯稱其為人身保險公司，不得兼營
    其他業務，亦與乙○○所指之保險顧問公司無關，惟此等規
    定本非屬一般消費者所得輕易查知，被告與保險顧問公司是
    否另簽有配息契約，更非一般保戶所得獲悉，蔡鴻章及丙○○既係因信任被告所屬保險業務員之招攬，並因而將保費一
    次交付具有收取保費權限之保險業務員，自係因信任被告公
    司對於保險業務員及收取保費之控管而為之，尚無從以此認
    為乙○○之行為非屬利用執行職務外觀之行為，被告此部分
    辯解，並不足採。從而，被告自應依民法第188 條第1 項規
    定就乙○○之侵權行為連帶負損害賠償責任。蔡鴻章及丙○○既已得依民法第184 條第1 項前段及第188 條第1 項規定
    請求被告與乙○○負連帶損害賠償之責，關於乙○○經授權
    代收保險費，是否構成民法第184 條第2 項規定之爭點，即
    無贅述之必要，併此敘明。
  ⒊又原告雖主張訴外人丁○○及楊宗晟亦為共同侵權行為人云
    云，惟原告所持之依據，無非係丁○○有與乙○○共同簽立
    保單，且代乙○○支付部分配息，另丁○○與楊宗晟均有代
    為匯款繳納保費。然查，原告主張丁○○及楊宗晟上開行為
    縱令屬實，亦無非係與乙○○共同簽立保單或代乙○○匯款
    ，考量丁○○與乙○○為母女關係，楊宗晟與丁○○則為同
    事關係，而簽立保單當時，亦非必然即已提及一次繳納保費
    及季配利息乙事，原告亦未提出任何證據佐證丁○○對於該
    等季配利息均確實知情，自無從為有利原告之認定。另代他
    人匯款無非僅係日常生活之常見行為，對於匯款背後之原因
    為何，本非必有深究，自仍難以此推論其等與乙○○之詐欺
    行為有何參與，原告僅以丁○○及楊宗晟上開行為即推論與
    乙○○為共同侵權行為人，尚乏依據，應無從請求丁○○及
    楊宗晟與乙○○負連帶損害賠償之責。
  ㈢被告不應負獨立民法第184 條第1 項前段之侵權行為責任：
  ⒈按民法關於侵權行為，於第184 條定有一般性規定，依該條
    規定文義及立法說明，並未限於自然人始有適用；而法人，
    係以社員之結合或獨立財產為中心之組織團體，基於其目的
    ，以組織從事活動，自得統合其構成員之意思與活動，為其
    自己之團體意思及行為。再者，現代社會工商興盛，科技發
    達，法人企業不乏經營規模龐大，構成員眾多，組織複雜，
    分工精細，且利用科技機器設備處理營運業務之情形，特定
    侵害結果之發生，常係統合諸多行為與機器設備共同作用之
    結果，並非特定自然人之單一行為所得致生，倘法人之侵權
    行為責任，均須藉由其代表機關或受僱人之侵權行為始得成
    立，不僅使其代表人或受僱人承擔甚重之對外責任，亦使被
    害人於請求賠償時，須特定、指明並證明該法人企業組織內
    部之加害人及其行為內容，並承擔特殊事故無法確知加害人
    及其歸責事由之風險，法人既藉由其組織活動，追求並獲取
    利益，復具分散風險之能力，自應自己負擔其組織活動所生
    之損害賠償責任（最高法院民事大法庭108 年度台上字第20
    35號判決可資參照）。
  ⒉惟本件蔡鴻章及丙○○遭乙○○詐欺之行為，雖係乙○○利
    用其職務上機會所為，然被告已因屬乙○○之僱用人而對其
    利用職務上機會負連帶損害賠償之責。而本件蔡鴻章及丙○○遭詐欺，亦係因乙○○本人單一詐欺行為所致，與前述法
    人統合諸多行為與機器設備共同作用造成侵害之情形有別，
    原告對於指明該特定侵權行為之受僱人即乙○○亦無任何困
    難，而難以確知加害人及其歸責事由之風險，尚無需例外認
    為被告應成立獨立之侵權行為責任，以免架空民法第188 條
    原有之體系。
  ⒊況原告雖以被告僱用之保險業務員已非第一次有利用職務上
    機會詐欺保戶保費、被告未勾稽匯款水單及未要求保險業務
    員確認客戶未繳納保費之原因等，主張被告有監督不周或管
    理不當之過失云云，然查，被告本屬國內之大型保險公司，
    其所屬保險業務員眾多，縱使已對保險業務員施以監督管理
    ，亦難完全避免保險業務員私下利用機會對客戶之詐欺行為
    ，自難以偶發之保險業務員不當行為，即推論被告有何管理
    疏失之處；再者，按期繳納保險費時，本有諸多繳款方式，
    故保險公司僅會確認屆期前已有收到款項，通常不會要求客
    戶另行提供匯款水單供確認，原告就此雖提出與被告法務人
    員聯繫之電子郵件為證（見本院卷一第375 至393 頁），然
    依該等電子郵件所載內容可知，被告法務人員要求原告提供
    匯款水單之原因，實係應原告該等匯款並非逐期繳納之保險
    費，而係用於清償墊繳之保費，故有另行確認之必要，尚難
    以此推認每期繳納之保險費均係提供匯款水單確認，原告此
    部分主張，亦乏依據。至保戶欠繳保費之原因本所在多有，
    亦難要求保險業務員逐一確認，且被告就此已寄發墊繳保費
    通知，原告如有疑義，亦可向被告詢問，自難以被告未要求
    保險業務員確認客戶未繳款之原因，即認有何管理疏失之處
    。是原告既未證明被告就其組織或規定有何欠缺防範危險發
    生之疏失，亦難認被告就原告所受侵害行為有何過失，仍難
    認被告應負擔獨立之侵權行為責任，原告此部分主張，自屬
    無據。
  ㈣乙○○向蔡鴻章及丙○○詐得之保險費，於扣除乙○○其後
    已實際代為繳納之保險費後應得請求被告賠償已如前述，而
    蔡鴻章既已過世，其繼承人為原告己○○及戊○○，則據原
    告提出蔡鴻章除戶謄本、繼承系統表、繼承人戶籍謄本、臺
    灣高雄少年及家事法院拋棄繼承通知等為證（見審保險卷第
    157 至167 頁），堪以認定，是就蔡鴻章遭詐欺之保險費部
    分，其損害賠償請求權即應由原告己○○及戊○○所繼承，
    而得由其等向被告請求，原告丙○○遭詐欺之保險費部分，
    則亦得由自行向被告請求賠償。惟蔡鴻章及丙○○交付乙○○保費，係為獲取該等配息之利益已如前述，而乙○○收受
    款項後，有給付季配利息158,216 元予蔡鴻章及丙○○，則
    為原告所自承（見本院卷一第437 頁），是計算蔡鴻章及丙○○因上開乙○○詐欺之侵權行為所受損害若干時，自應扣
    除該等其已領取之紅利。另就Ｂ保單部分，於蔡鴻章過世後
    ，原告欲請求理賠時，因乙○○未將收取之保費向被告繳納
    ，致有保單墊繳之情形。而原告己○○及戊○○就Ｂ保單申
    請理賠，經扣除墊繳保費美金20,917元及利息美金990 元後
    ，被告實際理賠美金23,006元，亦為兩造所不爭執，堪認該
    等因墊繳保費所生之利息美金990 元，亦屬原告己○○及戊○○因乙○○未代繳保費所衍生之損害，應亦得請求被告連
    帶賠償。
  ㈤原告就本件請求應無與有過失之情形：
    按所謂被害人與有過失，須被害人之行為助成損害之發生或
    擴大，就結果之發生為共同原因之一，行為與結果有相當因
    果關係，始足當之。倘被害人之行為與結果之發生並無相當
    因果關係，尚不能僅以其有過失，即認有過失相抵原則之適
    用；又因詐欺侵權行為之加害與被害係立於對立，且係加害
    人之加害行為引起侵權行為，如無加害行為，被害人之行為
    不會促成侵權行為之發生。另如詐欺侵權行為之加害人所得
    之利益，即為被害人所受之損害，亦不生被害人擴大損害發
    生情形，是此類侵權行為被害人，並無與有過失之適用。蔡
    鴻章及丙○○所受損害係因乙○○施以前揭詐欺行為所致，
    且其等亦係因乙○○承諾會支付季配利息始因而陷於錯誤而
    一再交付款項，是其等因受乙○○之詐欺而交付款項之舉，
    不過為乙○○詐欺行為之結果，其等有無向被告查證，並不
    當然促成遭乙○○詐欺之結果發生，即非促成詐欺行為之共
    同原因。另參之前開說明，其等所受損害即為乙○○詐欺所
    得，其等亦無擴大損害之可言，而不合於與有過失之規定要
    件，被告抗辯蔡鴻章及丙○○就損害之發生及擴大，與有過
    失，應減輕賠償金額云云，並無可採。
  ㈥本件原告得請求之數額應原告受與乙○○及丁○○前述調解
    之影響：
  ⒈按稱和解者，謂當事人約定，互相讓步，以終止爭執或防止
    爭執發生之契約；和解有使當事人所拋棄之權利消滅及使當
    事人取得和解契約所訂明權利之效力，民法第736 條、第73
    7 條分別定有明文。是和解內容，倘以原來明確之法律關係
    為基礎而成立和解時，則屬認定性之和解，僅有認定效力，
    故當事人間之債權及債務關係，仍依原來之法律關係定之，
    僅應受和解契約之拘束而已（最高法院100 年度台上字第97
    5 號判決意旨參照）。經查：
  ⑴原告與乙○○、丁○○於本院成立調解（109 年度調司偵移
    調字第24號），乙○○與丁○○同意連帶給付原告3 人各新
    臺幣625,000 元，原告等則同意對乙○○、丁○○2 人其餘
    請求均拋棄，調解內容即如審保險卷第293 至295 頁調解筆
    錄所示，為兩造所不爭執，而綜觀該調解內容，係就原告及
    訴外人黃瀞儀與乙○○與丁○○間就臺灣橋頭地方檢察署10
    9 年度調偵字第102 號詐欺案件所為調解，而該偵查案件之
    內容，即係乙○○向蔡鴻章及丙○○詐欺本件Ａ、Ｂ、Ｃ保
    單保費之行為，亦有該偵查案件起訴書在卷可參（見本院卷
    一第363 至373 頁），足徵上開調解即係以侵權行為法律關
    係為基礎，應屬認定性之和解。被告雖辯稱該調解內容另有
    約定未履行時之懲罰性違約金，而有就侵權行為增加新的法
    律關係，應屬創設性和解云云，然該懲罰性違約金之約定，
    無非僅為促進被告依約履行之內容，並未改變原法律關係之
    基礎，應僅屬雙方互相讓步之結果，自不影響該調解屬認定
    性和解之性質，被告此部分辯解，應不足採。是原告與乙○○間雖已達成前開認定性和解，依前開說明，原告與乙○○
    間之債權及債務關係，仍依原來之法律關係定之，原告自仍
    得依侵權行為之法律關係為請求，但應受和解契約之拘束，
    亦即原告得向乙○○請求賠償之金額，仍應受和解契約所定
    各625,000 元之限制。至上開偵查案件之內容，雖未提及原
    告因乙○○詐欺保費而受有Ｂ保單理賠差額之損害部分，然
    該部分既亦係因乙○○詐欺保費行為所衍生之損害，自應仍
    為前開調解效力所及之範圍，即屬當然，附此敘明。
  ⑵又按連帶債務之債權人，得對債務人中之一人，或數人，或
    其全體，同時或先後請求全部或一部之給付；連帶債務未全
    部履行前，全體債務人仍負連帶責任；因連帶債務人中之一
    人為清償、代物清償、提存、抵銷或混同而債務消滅者，他
    債務人亦同免其責任；債權人向連帶債務人中之一人免除債
    務，而無消滅全部債務之意思表示者，除該債務人應分擔之
    部分外，他債務人仍不免其責任，固為民法第273 條、第27
    4 條、第276 條第1 項所分別明訂。然若他債務人無應分擔
    之部分，而債權人向有負擔部分之債務人免除部分債務時，
    他債務人就該免除部分即因而免其責任，否則他債務人於為
    全部之清償後，依民法第188 條第3 項規定，尚得向有負擔
    部分之債務人行使求償權，則債權人向該有負擔部分之債務
    人免除部分債務，將毫無意義。
  ⑶本件原告雖得依民法第188 條之規定請求被告就乙○○之行
    為負連帶損害賠償之責已如前述，故原告與乙○○為前開調
    解而拋棄超過請求625,000 元部分之權利，縱依侵權行為請
    求時，對於乙○○之請求權仍應受上開調解之限制，應屬當
    然。而被告既為乙○○之僱用人，其若依民法第188 條第1
    項規定賠償原告損害，依據同條第3 項，對乙○○即有求償
    之權利，而就本件連帶債務，並無應分擔之部分，是原告於
    免除乙○○超過各625,000 元之損害賠償債務時，被告亦應
    因而就免除部分同免其責，否則被告事後仍得就該部分對乙○○請求賠償，仍將導致乙○○與原告間之和解失其意義，
    顯有失公平，原告主張其對被告之損害賠償請求權不因與乙○○前開調解而受影響，即屬無據。從而，原告得請求被告
    賠償之金額應僅為各625,000 元，另應扣除乙○○應實際賠
    償之金額，而乙○○及丁○○因上開調解而實際給付原告3
    人之金額共472,500 元，為兩造所不爭執，該等給付既未具
    體指明給付原告何人，自應平均受償，應認原告3 人僅各實
    際受償157,500 元（計算式：472,500 ÷3 ＝157,500 ），
    是原告得對被告請求之金額，應為各467,500 元（計算式：
    625,000 －157,500 ＝467,500 ）。至原告雖另主張丁○○
    及楊宗晟及被告均為共同侵權行為人，被告並非無內部分擔
    額云云，然丁○○、楊宗晟及被告均難認應對蔡鴻章及丙○○負獨立或共同侵權行為責任已如前述，自不影響本件被告
    無內部分擔額之認定，原告此部分主張，應無理由，併此敘
    明。
  ㈦原告之損害賠償請求權並未罹於請求權時效：
  ⒈按因侵權行為所生損害賠償請求權，自請求權人知有損害及
    賠償義務人時起，2 年間不行使而消滅，固為民法第197 條
    第1 項前段所明定，惟所謂知有損害及賠償義務人之知，係
    指明知而言，如當事人間就知之時間有所爭執，應由賠償義
    務人就請求權人知悉在前之事實，負舉證責任（最高法院72
    年台上字第1428號判決先例參照）。被告辯稱：原告於原告
    分別於105 年3 月23日、104 年12月14日、105 年10月31日
    因未按時繳納保費經被告通知墊繳保費時，即應知悉遭乙○○詐欺，侵權行為請求權時效已罹於2 年之時效部分，既為
    原告所否認，依前開說明，自應由被告就原告知悉乙○○侵
    權行為之時點舉證證明，於本院審認兩造提出之證據後，事
    實如仍陷於真偽不明時，該舉證不足之不利益，亦應由被告
    承擔，方符舉證責任分配之法則。
  ⒉原告雖自承確有經被告通知墊繳保費之情事，惟依原告提出
    與乙○○間之對話記錄，乙○○於原告詢問時，仍告知雖然
    會被催繳，但之後就會補進去，只是電腦裡面還沒有轉進去
    等語（見審保險卷第207 頁），可見乙○○確實以該理由一
    再安撫蔡鴻章及丙○○，致其等未能及時察覺遭乙○○詐欺
    之情事，自難認蔡鴻章及丙○○於經被告通知墊繳保費時，
    即能查知遭乙○○詐欺乙事。此外，被告復未能提出其他證
    據證明原告於當時即已明知遭乙○○為侵權行為之情形，自
    無從於當時起算侵權行為之請求權時效，應僅得以原告於10
    7 年6 月21日向被告查詢得知系爭三保單均出現墊繳情形，
    且被告並無任何季配利息制度後，始能起算侵權行為之請求
    權時效。而原告係於109 年6 月2 日提起本件訴訟，有蓋用
    於原告起訴狀之本院收文戳章在卷可參，距離上開時點尚未
    滿2 年，自難認原告之侵權行為請求權已罹於2 年之時效，
    被告此部分抗辯，並不足採。
參、綜上所述，乙○○既有向蔡鴻章及丙○○詐得保險費之情形
    ，且被告應負僱用人之連帶損害賠償責任，原告丙○○及蔡
    鴻章之繼承人即原告己○○及戊○○，自得就因而所受損害
    請求被告連帶賠償，惟其得請求之數額應受原告與乙○○間
    成立之和解契約之限制，故原告依民法第184 條、第188 條
    第1 項及繼承之法律關係請求被告賠償，於請求被告各給付
    原告467,500 元，及均自起訴狀繕本送達翌日即109 年8 月
    1 日起至清償日止按週年利率5 ％計算利息範圍內，為有理
    由，應予准許，逾此部分之請求，則無理由，應予駁回。
肆、兩造分別陳明願供擔保，請准宣告假執行及免為假執行，就
    原告勝訴部分經核均無不合，爰依民事訴訟法第390 條第2
    項、第392 條第2 項規定，分別酌定相當之擔保金併准許之
    。至原告敗訴部分，其假執行之宣告即失所附麗，應予駁回
    。
伍、本件事證已臻明確，兩造其餘攻擊防禦方法及所提之證據，
    經審酌後於本件判決結果無影響，爰不逐一論述，附此敘明
    。
陸、訴訟費用負擔之依據：民事訴訟法第79條、第85條第1項。
中    華    民    國   110    年    11    月    26    日
                  民事第二庭  法  官  蕭承信
以上正本係照原本作成。
如對本判決上訴，須於判決送達後20日內向本院提出上訴狀。如
委任律師提起上訴者，應一併繳納上訴審裁判費。
中    華    民    國   110    年    11    月    26    日
                              書記官  林慧雯